【裁判字號】    98,交聲,1519
【裁判日期】    981225
【裁判案由】    聲明異議
【裁判全文】
臺灣臺南地方法院交通事件裁定        98年度交聲字第1519號
原處分機關  交通部公路總局嘉義區監理所臺南監理站
異議人即
受處分人    甲○○
上列異議人即受處分人因違反道路交通管理處罰條例案件，對於
交通部公路總局嘉義區監理所臺南監理站民國98年12月4日所為
之裁決處分（處分案號：嘉監南字第裁74-M00000000號）聲明異
議，本院裁定如下：
    主    文
原處分關於罰鍰新臺幣肆萬玖仟伍佰元部分及吊扣駕駛執照拾貳
個月部分撤銷。
上開撤銷罰鍰部分，甲○○不罰。
甲○○汽車駕駛人，駕駛汽車經測試檢定酒精濃度超過規定標準
，因而肇事致人受傷，吊扣其駕駛執照貳拾肆個月。
    理    由
一、原處分意旨略以：異議人即受處分人甲○○（下稱異議人）
    於民國98年8月9日20時30分許，駕駛車牌號碼ZU-1823號自
    用一般小客車，行經臺南縣歸仁鄉台39線與西埔一街545巷
    交岔路口時肇事，經臺南縣警察局歸仁分局警員據報到場處
    理，並在醫院測得異議人呼氣中酒精濃度為每公升0.86毫克
    ，因超過規定標準，遂予以製單舉發，嗣經交通部公路總局
    嘉義區監理所臺南監理站（下稱原處分機關）以其違規事證
    明確，依道路交通管理處罰條例第35條第1項第1款、第24條
    第1項第2款（原處分漏載第24條第1項第2款）及違反道路交
    通管理事件統一裁罰基準表之規定，裁處異議人罰鍰新臺幣
    （下同）49,500元、吊扣駕駛執照12個月並施以道安講習（
    本案業已到案執行吊扣駕駛執照1年，並參加道安講習在案
    ）。
二、聲明異議意旨略以：本件已經檢察官為緩起訴處分，並捐款
    60,000元完畢，基於一事不二罰之原則，請求撤銷原處分等
    語。
三、按汽車駕駛人，駕駛汽車經測試檢定有酒精濃度超過規定標
    準者，處15,000元以上60,000元以下罰鍰，並當場移置保管
    該汽車及吊扣其駕駛執照1年；因而肇事致人受傷者，並吊
    扣其駕駛執照2年；致人重傷或死亡者，吊銷其駕駛執照，
    並不得再考領。又汽車駕駛人，有第35條第1項規定之情形
    者，應接受道路交通安全講習，道路交通管理處罰條例第35
    條第1項第1款、第24條第1項第2款分別定有明文。又汽車駕
    駛人飲用酒類或其他類似物後其吐氣所含酒精濃度超過每公
    升0.25毫克以上者，不得駕車，道路交通安全規則第114條
    第2款復定有明文。
四、經查：
  (一)異議人於上揭時、地駕駛車牌號碼ZU-1823號自小客車，因
    酒後注意力無法集中，衝撞路旁護欄後，再撞擊停等紅燈由
    第三人王慧智所駕駛車牌號碼6W-5386號自小客車，致王慧
    智因而受有頸部拉傷、左手腕扭傷等傷害，經臺南縣警察局
    歸仁分局警員據報到場處理，並在醫院測得異議人呼氣中酒
    精濃度為每公升0.86毫克，因超過標準予以製單舉發，並經
    原處分機關裁處如前述之裁罰等情，有臺南縣警察局98年8
    月11日南縣警交字第M00000000號舉發違反道路交通管理事
    件通知單、原處分機關98年12月4日嘉監南字第裁74-M00000
    000號裁決書及酒精濃度測試紀錄單各1份附卷可稽，並經本
    院依職權調閱臺灣臺南地方法院檢察署98年度偵字第13410
    號卷宗全卷審認無訛，且為異議人所不爭執，此部分違規事
    實已可認定。
  (二)惟按95年2月5日生效之行政罰法第26條第1項規定，一行為
    同時觸犯刑事法律及違反行政法上義務規定者，依刑事法律
    處罰之。但其行為應處以其他種類行政罰或得沒入之物而未
    經法院宣告沒收者，亦得裁處之。究其立法目的，無非以一
    行為同時觸犯刑事法律及違反行政法上義務規定時，由於刑
    罰與行政罰同屬對不法行為之制裁，而刑罰之懲罰作用較強
    ，故依刑事法律處罰，即足資警惕時，實無一事二罰再處行
    政罰之必要，且刑事法律處罰，由法院依法定程序為之，較
    符合正當法律秩序，應予優先適用，但罰鍰以外之沒入或其
    他種類行政罰，因兼具維護公共秩序之作用，為達行政目的
    ，行政機關仍得併予裁處。
  (三)查異議人上開酒駕行為，業經檢察官依刑事訴訟法第253條
    之2第1項第2、4款規定為緩起訴處分，並命受處分人立悔過
    書及向公益團體捐款，受處分人係履行檢察官所為緩起訴處
    分命令，此等命令名義上雖非刑罰，但仍是一種特殊處遇措
    施，造成受處分人之財產減少，性質上亦屬剝奪人民財產權
    之處分，與刑事制裁無異，實質上為刑事處罰。故檢察官為
    緩起訴處分並命向公益團體捐款者，該捐款解釋上亦應認屬
    道路交通管理處罰條例第35條第8項所規定之罰金為宜。而
    參諸違反道路交通管理事件統一裁罰基準表之規定，對於駕
    駛人駕駛小型車，而其吐氣所含酒精濃度超過每公升0.55毫
    克以上者，其最低應納罰鍰之數額為49,500元。本件異議人
    在刑事部分，既經檢察官為緩起訴處分，並經檢察官命向財
    團法人臺灣更生保護會臺南分會支付60,000元，異議人亦於
    98年12月3日履行上開緩起訴處分之負擔完畢，此業據本院
    依職權調取臺灣臺南地方法院檢察署98年度緩字第2669號緩
    起訴執行卷宗全卷核閱相符，復有臺灣中小企業銀行存款憑
    條1份附於該卷可憑，依前開說明，本件異議人行政罰罰鍰
    部分，應不得再為裁處。
  (四)另原處分機關對異議人為吊扣駕駛執照12個月，並施以道路
    交通安全講習之處分部分，係罰鍰以外對於預防再犯之行政
    罰，乃為抑止酒後駕車之不法行為，維護道路交通用路權人
    之生命、身體之安全法益，依行政罰法第26條第1項但書之
    規定，自得裁處之；惟汽車駕駛人，駕駛汽車經測試檢定酒
    精濃度超過規定標準，並肇事致人受傷者，依道路交通管理
    處罰條例第24條第1項第2款、第35條第1項第1款之規定，裁
    決機關於科處罰鍰及對違規人施以道路安全講習外，應並裁
    處吊扣駕駛執照2年，原處分僅裁處吊扣駕駛執照1年，自難
    認為允洽，應由本院撤銷此部分處分後，另併諭知異議人如
    主文第3項所示之處罰，以期適法。
五、綜上所述，原處分機關對異議人裁處罰鍰49,500元及吊扣駕
    駛執照12個月之處分，即有未洽，罰鍰部分之異議為有理由
    ，應由本院將該部分處分撤銷，並為異議人不罰之諭知；另
    吊扣駕駛執照12個月及施以道安講習部分之異議雖無理由，
    然原處分關於吊扣駕駛執照部分既有上開違誤，亦應由本院
    撤銷該部分處分，另裁定如主文第3項所示之處罰。
六、據上論結，依道路交通管理處罰條例第87條第2項、道路交
    通案件處理辦法第19條、第20條前段，裁定如主文。
中    華    民    國    98    年    12    月    25    日
                      交通法庭  法  官  張家瑛
以上正本證明與原本無異。
如不服本裁定，應於收受送達後5日內向本院提出抗告狀。（應
附繕本）
                                書記官  李淑惠
中    華    民    國    98    年    12    月    25    日

司法院資訊處製作；財團法人民間司法改革基金會備份。
